【裁判字號】    98,交易,476
【裁判日期】    990225
【裁判案由】    過失傷害
【裁判全文】
臺灣臺中地方法院刑事判決             98年度交易字第476號
公  訴  人  臺灣臺中地方法院檢察署檢察官
被      告  丙○○
上列被告因過失傷害案件，經檢察官提起公訴（九十八年度偵緝
字第一五七七號），本院判決如下：
    主    文
丙○○因過失傷害人，處有期徒刑參月，如易科罰金，以新臺幣
壹仟元折算壹日。
    犯罪事實
一、丙○○未考領普通重型機車駕駛執照，於民國九十七年九月
    八日上午八時四十分許，為訪友而無照騎乘車牌號碼ＩＭＪ
    ─六一三號（起訴書誤載為ＩＭＪ─一六三號）普通重型機
    車，沿臺中市○○路由林森路往中正路方向行駛，途經臺中
    市○○路與民權路口前，本應注意行經設有燈光號誌之交岔
    路口，其行進應遵守燈光號誌之指示，不得闖紅燈行駛，並
    應注意車前狀況，隨時採取必要安全措施，而依當時天候晴
    、日間有自然光線、路面舖裝柏油、乾燥、無缺陷、無障礙
    物、視距良好等一切情狀，並無不能注意之情事，竟疏未注
    意其行進之三民路燈光號誌顯示紅燈，貿然闖越路口，且未
    注意車前狀況，致不慎先撞及在待轉區內遵行綠燈號誌、沿
    民權路由自由路往五權路方向起步直行之由甲○○（已成年
    ）騎乘之車牌號碼ＬＪＢ─八四八號重型機車左側，使甲○
    ○因此受有左側上下肢膝蓋及足踝挫擦傷、右側下肢挫擦傷
    之傷害，再繼續碰撞與甲○○同向、由陳乙僑騎乘之車牌號
    碼Ｌ七Ｊ─八二八號重型機車，使陳乙僑受有手腳多處擦傷
    之傷害（其因普通過失致陳乙僑受傷之部分，未據告訴），
    旋為警據報前往處理而查獲。丙○○於偵查及本院均因逃匿
    遭發布通緝始為警緝獲到案。
二、案經甲○○訴請臺中市警察局第一分局報請臺灣臺中地方法
    院檢察署檢察官偵查起訴。
    理    由
一、按「除簡式審判程序、簡易程序及第三百七十六條第一款、
    第二款所列之罪之案件外，第一審應行合議審判。」，刑事
    訴訟法第二百八十四條之一定有明文；本件被告丙○○所犯
    係屬刑事訴訟法第三百七十六條第一款所列之罪，爰依法行
    獨任審判。又本件有關以下所引用被告以外之人於審判外之
    言詞或書面陳述，而不符合刑事訴訟法第一百五十九條之一
    至第一百五十九條之四之規定者，業經公訴人及被告於本院
    審理時明示同意作為證據，且均經本院於審理時當庭直接提
    示而為合法之調查，公訴人、被告均未於言詞辯論終結前聲
    明異議，本院審酌前開證據作成或取得之狀況，並無非法或
    不當取證之情事，且亦無顯不可信之情況，故認為適當而均
    得以作為證據，是前開證據依刑事訴訟法第一百五十九條之
    五之規定，均具有證據能力，先予敘明。
二、訊據被告丙○○坦認無照駕駛普通重型機車在上揭時、地，
    因不慎闖越紅燈之過失，乃撞及告訴人甲○○騎乘之車牌號
    碼ＬＪＢ─八四八號重型機車，使告訴人甲○○因此受傷等
    情不諱，經查：（一）被告並未考領普通重型機車駕駛執照
    一節，業據被告於本院審理時陳明（見本院卷第八一頁反面
    ），且有交通部公路總局臺中區監理所南投監理站九十八年
    九月十六日中監投字第０九八００一四六一五號函文一件（
    見本院卷第十三頁）在卷可憑。（二）又告訴人甲○○因本
    件車禍受有左側上下肢膝蓋及足踝挫擦傷、右側下肢挫擦傷
    之傷害，已據證人即告訴人甲○○於警、偵訊時證述屬實（
    分見中分一刑字第０九七００四一二五０號卷第二至四頁、
    九十八年度偵字第二一三０號卷第六至七頁），並有行政院
    衛生署臺中醫院出具之診斷證明書一件（見中分一刑字第０
    九七００四一二五０號卷第十四頁）在卷可稽。（三）按車
    輛行駛至交岔路口，其行進應遵守燈光號誌之指示，並應注
    意車前狀況，隨時採取必要安全措施，道路交通安全規則第
    一百零二條第一項第一款、第九十四條第三項分別定有明文
    。被告騎駛機車自應遵守前揭道路交通安全規則之相關規定
    ，而依當時天候晴、日間有自然光線、路面舖裝柏油、乾燥
    、無缺陷、無障礙物、視距良好等一切情狀【有道路交通事
    故調查報告表（一）、（二）各一份及現場照片二幀在卷可
    考，分見中分一刑字第０九七００四一二五０號卷第十、十
    一、三十頁】，並無不能注意之情事，竟於騎乘機車前往訪
    友之途中，疏未注意其行進之三民路燈光號誌顯示紅燈，貿
    然闖越路口，且未注意前方待轉區內適有遵行綠燈號誌、沿
    民權路由自由路往五權路方向起步而來之告訴人甲○○騎乘
    之車牌號碼ＬＪＢ─八四八號重型機車之車前狀況，不慎與
    告訴人甲○○騎駛之前開機車發生碰撞，使告訴人甲○○因
    此受有左側上下肢膝蓋及足踝挫擦傷、右側下肢挫擦傷之傷
    害，被告自應負普通過失責任，且其普通過失行為與告訴人
    甲○○所受傷害之間，具有相當因果關係。至告訴人甲○○
    係依規定在待轉區內遵行綠燈號誌起步行駛，尚無肇事之因
    素，附予敘明。（四）此外，復有證人陳乙僑於警、偵訊之
    證稱（分見中分一刑字第０九七００四一二五０號卷第五至
    八頁、九十八年度偵字第二一三０號卷第七至八頁）、證人
    即車牌號碼ＩＭＪ─六一三號普通重型機車之車主陳志明於
    警、偵訊之證述（分見中分一刑字第０九七００四一二五０
    號卷第九至十頁、九十八年度偵字第二一三０號卷第五至六
    頁）在卷可憑，並有職務報告、道路交通事故現場圖、車籍
    查詢─基本資料詳細畫面各一份及車損照片六幀（以上分見
    中分一刑字第０九七００四一二五０號卷第一、十八、二一
    、三一至三三頁）在卷可佐，本件事證明確，被告前揭普通
    過失犯行洵足認定。
三、核被告所為，係犯刑法第二百八十四條第一項前段之普通過
    失傷害罪。又被告未考領普通重型機車駕駛執照，其無照駕
    駛普通重型機車肇事，並因而致告訴人甲○○受傷，應依道
    路交通管理處罰條例第八十六條第一項之規定加重其刑。再
    被告於偵查及本院均因逃匿經發布通緝而緝獲，顯無主動接
    受裁判之意，自與刑法第六十二條前段所規定之自首要件不
    合（最高法院八十六年度台上字第一九五一號刑事判決意旨
    參照），併此敘明。爰審酌被告之過失程度非輕、因上開普
    通過失導致告訴人甲○○受傷之傷勢情形及被告犯罪後雖於
    本院審理時坦認犯行，然其於偵查及本院均因逃匿經發布通
    緝始為警緝獲到案，且未支付任何費用以賠償告訴人甲○○
    之犯罪後態度等一切情狀，量處如主文所示之刑，並諭知易
    科罰金之折算標準，以示懲儆。
據上論斷，應依刑事訴訟法第二百九十九條第一項前段，道路交
通管理處罰條例第八十六條第一項，刑法第二百八十四條第一項
前段、第四十一條第一項前段，刑法施行法第一條之一第一項、
第二項前段，判決如主文。
本案經檢察官乙○○到庭執行職務
中    華    民    國    99    年    2     月    25    日
                  刑事第十一庭  法  官  李雅俐
以上正本證明與原本無異。
如不服本判決應於收受判決後10日內向本院提出上訴書狀，並應
敘述具體理由；其未敘述上訴理由者，應於上訴期間屆滿後20日
內向本院補提理由書（均須按他造當事人之人數附繕本）「切勿
逕送上級法院」。
                                書記官  莊金屏
中    華    民    國    99    年    2     月    25    日
附錄論罪科刑法條：
刑法第二百八十四條第一項：
因過失傷害人者，處六月以下有期徒刑、拘役或五百元以下罰金
，致重傷者，處一年以下有期徒刑、拘役或五百元以下罰金。
道路交通管理處罰條例第八十六條第一項：
汽車駕駛人，無駕駛執照駕車、酒醉駕車、吸食毒品或迷幻藥駕
車、行駛人行道或行經行人穿越道不依規定讓行人優先通行，因
而致人受傷或死亡，依法應負刑事責任者，加重其刑至二分之一
。

司法院資訊處製作；財團法人民間司法改革基金會備份。
